臺灣基隆地方法院刑事判決　　　　　　　　　　　　　　九十年度訴字第六四○號
　　公　訴　人　臺灣基隆地方法院檢察署檢察官
　　被　　　告　戊○○
　　指定辯護人　本院公設辯護人甲○○
右列被告因強盜案件，經檢察官提起公訴（九十年度偵字第三七六一號），本院判決
如左：
    主  文
戊○○傷害人之身體，處有期徒刑伍月，如易科罰金以參佰元折算壹日。
    事　實
一、戊○○（曾於民國七十三年間犯殺人未遂罪，經最高法院判處有期徒刑七年確定
    ，後經減刑為三年六月，於七十七年六月三十日執行完畢，不構成累犯）前曾在
    基隆巿義二路八十一號乙○○經營之「李記蒸餃」店工作，於九十年八月下旬，
    乙○○因懷疑戊○○竊取店內之蛤蜊，要求戊○○於九十年八月二十七日離職，
    並要戊○○於同年九月十日再前往領取薪水。戊○○即對乙○○心懷不滿，於同
    年九月一日五時三十分許，前往乙○○位於基隆巿義二路八十一號五樓住處欲前
    往領取薪水，以腳踢大門吵醒乙○○全家，乙○○打開大門後，戊○○即基於傷
    害之犯意進入屋內（侵入住宅部分未據告訴及起訴），以拳頭毆打乙○○之臉部
    ，並以腳踢乙○○之肚子，乙○○因而倒地，受有下唇部瘀挫傷及浮腫之傷害，
    戊○○並趁乙○○倒地時至辦公桌，打開抽屜取得零錢一袋（內有百元紙鈔一張
    、十元硬幣八枚、五元硬幣二十二枚、一元硬幣三枚，共新臺幣「下同」二百九
    十三元），意在抵債，乙○○見狀，即擋住戊○○，不讓其離去，並告知戊○○
    其女兒丙○○已報警處理，戊○○見狀即將錢丟在地上，並坐在沙發上，嗣為趕
    往之警員當場查獲，並扣得現金二百九十三元（業已發還乙○○）。
二、案經乙○○告訴由基隆市警察局第二分局報告臺灣基隆地方法院檢察署檢察官偵
    查起訴。
    理　由
一、訊據被告戊○○對於在右記時地，以腳踢告訴人乙○○住處大門之事實，供承不
    諱，惟矢口否認有何傷害及強制之犯行，辯稱：其是要去領工資，並沒有打告訴
    人乙○○，是其大力推門的時候，撞到告訴人的嘴角，其只有對告訴人大小聲而
    已，其也沒拿抽屜內的錢，地上的錢原本是放在桌上，是告訴人自己故意將錢撥
    落掉到地上，要陷害我云云。然查：
    （一）右揭事實，業據告訴人乙○○指訴歷歷，核與在場證人丙○○證稱：「（
          戊○○）於九十年九月一日五時三十分左右至我家住處敲打大門，我父親
          開門後，他不發一語便以腳踹我父親肚子，拳頭毆打臉部後，再強取辦公
          桌抽屜內之金錢」（警卷九十年九月一日訊問筆錄）、「鄭（指被告鄭正
          源）在九月一日清晨五點多，我在睡覺中，聽到撞擊門聲起來，由我父親
          去開門，鄭一進來就打我父親，並推倒我父親在地上，接著就去抽屜找錢
          ，我即去報警」（偵查卷第二十頁）、「我父親一開門，我就看到被告對
          我父親拳打腳踢的，他當時沒有講話一進來就拳打腳踢的，．．．，我父
          親是坐在地上還沒有爬起來的時候，被告跑去會計的辦公桌，並打開抽屜
          從抽屜拿出一袋零錢要走，我就打電話報警」（本院九十年十二月六日訊
          問筆錄）等語相符，經查，告訴人係於案發後即九十年九月一日六時許立
          即接受警察訊問，證人丙○○亦於當天早上七時許接受警察訊問，有警訊
          筆錄為證，衡情告訴人與丙○○應無串證之虞，而彼等供述互核相符，自
          堪信為真實。又告訴人因此受有下唇部瘀挫傷及浮腫之傷害，有行政院衛
          生署基隆醫院驗傷診斷書在卷可參，足認被告確有毆打乙○○，並強行取
          走置於抽屜內之二百九十三元甚明。
    （二）告訴人於本院調查時供稱：被告說他拿我的錢是一點點，他身上刺龍刺鳳
          的，並且還將身上的刺青現給我看（本院九十年十二月六日訊問筆錄）等
          語，證人即告訴人之妻丁○○亦到庭結證稱：我看見被告將我先生壓在沙
          發椅子，並將他的手架在我先生的脖子上，並說要讓我先生死，他刺龍刺
          鳳的，不讓我先生在基隆生存（本院九十一年一月三日訊問筆錄）等詞，
          經本院當庭勘驗，被告身上前腹部分有龍頭及花紋的紋身，雙手上臂亦有
          女人的紋身，此為被告所自承，亦有照片五幀為證，告訴人之指訴應屬信
          而有徵，由此益見被告以強暴之手段強取告訴人之財物情灼無疑。
    （三）此外，復有贓物認領保管收據一紙在卷足憑。被告所辯，要係避重就輕之
          詞，不足採信，事證明確，被告犯行堪以認定，應依法論科。
二、按被告強取告訴人乙○○之財物，意在抵債，並非意圖為自己不法之所有，其行
    為僅應成立妨害人行使權利罪，尚難以搶奪或強盜罪相繩（最高法院五十三年臺
    上字第四七五號判例意旨參照）。核被告所為，係犯刑法第二百七十七條第一項
    之傷害罪及第三百零四條第一項之強制罪。其所犯上開二罪間，有方法結果之牽
    連犯關係，依刑法第五十五條規定，應從一重之傷害罪處斷。至公訴人認被告所
    為係犯刑法第三百二十八條第一項之強盜罪，然該罪之成立，除須有強暴之手段
    外，並須有為自己不法所有之意圖，及至使不能抗拒，被告無為自己不法所有之
    意圖，已如前述，告訴人乙○○於本院訊問時亦指訴稱：「被告在撞門的時候因
    為聲音很響，我當時去開門，我一開門之後被告就對我手打腳踢的我有與他拉扯
    ，當時我的嘴角都有流血，流血當中我有與他拉扯，拉扯當中被告將我推倒，我
    跌倒在地上時被告還用腳踢我，之後被告才跑去會計的抽屜拿錢，被告當時拿了
    錢之後他預備要走，我就去拉住被告。」等語（見本院九十一年一月三日訊問筆
    錄），核與證人丙○○於本院訊問時結證稱：「我父親一開門我就看到被告對我
    父親拳打腳踢的，被告當時沒有講話一進來就拳打腳踢的，因為我父親當時剛睡
    醒還有睡意不清醒，我是先看到我父親被被告打，我父親當時有用手擋住，被告
    有打到我父親的臉，我父親與被告拉拉扯扯的時候我父親就跌倒在地上，我父親
    是在他二人拉扯間跌倒的，我父親是坐在地上還沒有爬起來的時候，被告跑去會
    計的辦公桌並打開抽屜且從抽屜內拿出一帶零錢要走，我就打電話報警，那時我
    父親就站起來與被告在吵架。」等情（見本院九十年十二月六日訊問筆錄）又結
    證稱：「被告是趁我父親跌倒地上的時候去翻抽屜的。被告當時有將抽屜的錢拿
    走，我父親當時就站在門口擋住被告，我就去報警。」等情（見本院九十一年一
    月三日訊問筆錄）相符，因之被告係趁告訴人跌倒地上的時候去翻抽屜拿錢乙節
    應堪認定，足認被告之行為，尚未使告訴人乙○○達於不能抗拒之程度甚明，起
    訴法條尚有未洽，惟其基本事實同一，本院自應予審理，並變更其起訴法條，在
    此敘明。爰審酌被告之品行，犯罪之動機係取回積欠之薪資、手段、目的、所生
    之危害、所取得之財物僅二百九十三元，及犯罪後態度等一切情狀，量處如主文
    所示之刑，並諭知易科罰金之折算標準，以示懲儆。
據上論斷，應依刑事訴訟法第二百九十九條第一項前段、第三百條，刑法第二百七十
七條第一項、第三百零四條第一項、第五十五條、第四十一條第一項前段，罰金罰鍰
提高標準條例第一條前段、第二條，判決如主文。
本案經檢察官林明志到庭執行職務。
中　　　華　　　民　　　國　　九十一　　年　　　六　　　月　　　七　　　日
                                    臺灣基隆地方法院刑事第二庭
                                        法　官　鄭　景　文
右正本證明與原本無異。
對於本件判決如有不服，應於收受送達後十日內，向本院提出上訴書狀，上訴於臺灣
高等法院，並按他造當事人之人數附具繕本。
                                        書記官  施　鴻　均
中　　　華　　　民　　　國　　九十一　　年　　　六　　　月　　　七　　　日
附錄論罪法條：
刑法第二百七十七條
傷害人之身體或健康者，處三年以下有期徒刑、拘役或一千元以下罰金。
犯前項之罪，因而致人於死者，處無期徒刑或七年以上有期徒刑，致重傷者，處三年
以上、十年以下有期徒刑。
刑法第三百零四條
以強暴、脅迫使人行無義務之事或妨害人行使權利者，處三年以下有期徒刑、拘役或
三百元以下罰金。
前項之未遂犯罰之。
